【裁判字號】    97,聲,203
【裁判日期】    970807
【裁判案由】    認可大陸判決
【裁判全文】
臺灣基隆地方法院民事裁定               97年度聲字第203號
聲  請  人  甲○○
相  對  人  乙○○
上列聲請人聲請認可大陸地區作成之民事確定判決事件，本院裁
定如下：
    主  文
大陸地區福建省平潭縣人民法院於西元二○○六年十二月二十六
日生效之西元二○○六年十二月四日（二○○六）嵐民初字第七
一一號民事判決應予認可。
程序費用新臺幣壹仟元由聲請人負擔。
    理      由
一、按在大陸地區作成之民事確定裁判，不違背臺灣地區公共秩
    序或善良風俗者，得聲請法院裁定認可，臺灣地區與大陸地
    區人民關係條例第74條第 1項定有明文。又法院以判決宣告
    離婚，足生消滅婚姻關係之效力，故離婚之訴為形成之訴，
    法院為離婚之判決，為形成判決，於判決確定前，形成力尚
    未發生，至判決確定時即生形成力，對第三人亦有效力。故
    大陸地區作成之確定離婚判決，除該確定裁判之當事人得聲
    請法院裁定認可，為該確定裁判形成力所及之利害關係人，
    應認亦得聲請，臺灣高等法院94年度家抗字第 188號裁定要
    旨可資參照。
二、聲請意旨略為：相對人為大陸地區人民，與聲請人之兄李建
    成於西元2003年 8月18日在福建省福州市民政局申請結婚登
    記，之後相對人以難以與李建成繼續夫妻共同生活，向福建
    省平潭縣人民法院請求判決離婚，經該法院於西元2006年12
    月 4日判決准予離婚，因李建成已於民國96年12月20日死亡
    ，聲請人係李建成之法定繼承人，故依臺灣地區與大陸地區
    人民關係條例第74條第 1項規定，聲請裁定認可上開大陸判
    決等語。
三、查聲請人主張之上開事實，業據其提出經大陸地區福建省平
    潭縣公證處公證暨財團法人海峽交流基金會（97）核字第02
    1757、021758號驗證之大陸地區福建省平潭縣人民法院（20
    06）嵐民初字第711號民事判決書及生效證明書影本各1件、
    戶籍謄本 3件及繼承系統表為證，堪認為真正。本院審酌前
    開判決係以「原、被告婚前缺乏了解，感情基礎差，婚後原
    告雖也曾赴台灣探親，但雙方無法建立起夫妻感情，‧‧‧
    可以認定原、被告之間的夫妻感情確破裂」等情為由，依中
    華人民共和國婚姻法第32條之規定判決准相對人與李建成離
    婚，足認為已構成臺灣地區民法第1052條第 2項難以維持婚
    姻之重大事由，而得請求判決離婚，核與臺灣地區公共秩序
    或善良風俗並無違背。又上開大陸地區判決已於西元2006年
    12月26日確定生效，是李建成與相對人間之婚姻關係已於民
    國95年12月26日經大陸地區法院判決消滅，而李建成係於民
    國96年12月20日死亡，有聲請人提出之戶籍謄本可稽，則李
    建成死亡時，相對人已非其配偶，就李建成之遺產即無繼承
    權。聲請人係李建成之弟，依民法第1138條規定為李建成之
    法定繼承人，聲請人就大陸地區所為上開確定生效判決為利
    害關係人，依首開說明，聲請人聲請本院裁定認可大陸地區
    上開確定判決，於法核無不合，應予准許。
四、依非訟事件法第21條第1項、第24條第1項，裁定如主文。
中    華    民    國    97    年    8     月    7     日
                  家事法庭法  官  陳湘琳
以上以上正本係照原本作成。
如對本裁定抗告，須於裁定送達後10日之不變期間內，向本院提
出抗告狀，並繳納抗告費新臺幣1,000元。
中    華    民    國    97    年    8     月    7     日
                          書記官  張宏賓


司法院資訊處製作；財團法人民間司法改革基金會備份。
